最高法院民事裁定　　　　　　　九十六年度台抗字第九三九號
再 抗告 人　武田藥品工業株式會社
法定代理人　甲○○○○Yas.
訴訟代理人　黃章典律師
　　　　　　簡秀如律師
上列再抗告人因與相對人中國化學製藥股份有限公司間聲請假處
分事件，對於中華民國九十六年十月二十九日台灣高等法院裁定
（九十六年度抗字第一六一九號），提起再抗告，本院裁定如下
：
    主  文
原裁定廢棄，應由台灣高等法院更為裁定。
    理  由
按於爭執之法律關係，為防止發生重大之損害或避免急迫之危險
或有其他相類之情形而有必要時，得聲請為定暫時狀態之處分。
前項裁定，以其本案訴訟能確定該爭執之法律關係者為限，民事
訴訟法第五百三十八條第一項、第二項定有明文。又定暫時狀態
之處分，係保全程序，並非確定私權之訴訟，聲請人就爭執之法
律關係所主張之實體上理由，是否正當，乃屬本案判決之問題，
非於保全程序所能解決之事項。本件再抗告人即債權人向台灣台
北地方法院聲請定暫時狀態之處分，其聲請意旨略以：再抗告人
就用於治療糖尿病之含Pioglitazone合併醫藥組合及其活性代謝
物，享有中華民國第一三五五○○號及第六三一一九號發明專利
；且再抗告人就成分為Pioglitazone鹽類之「愛妥糖」（ ACTOS
）藥品仿單內容，享有著作權保護。相對人所產銷成分為Piogl-
itazone 鹽酸鹽之「泌特士」（英文藥品名為「Glitos」）藥品
及其仿單，涉及侵害再抗告人前揭專利權及著作權，再抗告人依
法得請求排除及防止。兩造間存有爭執且能以本案訴訟予以確定
之法律關係，若不排除或防止相對人產銷「泌特士」藥品，及重
製、散布其藥品仿單之行為，再抗告人將遭受重大損害與急迫之
危險，而有定暫時狀態處分之必要。爰依民事訴訟法第五百三十
八條第一項、第二項規定，聲請定暫時狀態之處分云云，並提出
如聲請狀附件聲證一號至三十七號證據以資釋明，及陳明願供擔
保以補釋明之不足。原法院未就兩造間是否有爭執之法律關係，
該爭執之法律關係是否能以本案訴訟予以確定，及再抗告人之聲
請是否為防止發生重大之損害或避免急迫之危險或有其他相類之
情形而有必要等關於定暫時狀態之處分之成立要件之事項，予以
調查審認，竟以相對人所產銷之「泌特士」藥品及其仿單不構成
侵害再抗告人之著作權、專利權等實體上之理由，認再抗告人未
能釋明假處分之請求及假處分之原因，因而維持台灣台北地方法
院所為駁回再抗告人聲請之裁定，駁回其抗告，自有未合。再抗
告論旨，指摘原裁定不當，聲明廢棄，非無理由。
據上論結，本件再抗告為有理由，依民事訴訟法第四百九十五條
之一第二項、第四百七十七條第一項、第四百七十八條第二項，
裁定如主文。
中　　華　　民　　國　九十六　年　 十二 　月  三十一  日
                      最高法院民事第二庭
                          審判長法官  吳　正　一
                                法官  劉　福　聲
                                法官  阮　富　枝
                                法官  陳　重　瑜
                                法官  蘇　清　恭
      本件正本證明與原本無異
                                      書  記  官
中　　華　　民　　國　九十七　年　　一　　月　　八　　日
                                                 H
